【裁判字號】    98,訴,3467
【裁判日期】    990129
【裁判案由】    強盜等
【裁判全文】
臺灣板橋地方法院刑事判決              98年度訴字第3467號
公  訴  人  臺灣板橋地方法院檢察署檢察官
被      告  乙○○
選任辯護人  林嫦芬  律師
上列被告因違反槍砲彈藥刀械管制條例等案件，經檢察官提起公
訴（98年度偵字第16637、18249 號），本院判決如下：
    主  文
乙○○未經許可，持有子彈，累犯，處有期徒刑捌月，併科罰金
新臺幣伍萬元，罰金如易服勞役以新臺幣壹仟元折算壹日，制式
子彈壹顆及扣案之制式子彈顆均沒收。又竊盜，處有期徒刑陸
月，鑰匙壹支沒收。又意圖為自己不法之所有，攜帶兇器，以強
暴、脅迫，至使不能抗拒，而使他人交付其物，處有期徒刑玖年
陸月，槍枝外形之不明器物壹支、制式子彈壹顆及扣案之黑色手
提袋壹個、黑色安全帽壹頂、黑色口罩壹只、手套壹雙、制式子
彈顆均沒收。應執行有期徒刑拾年陸月，併科罰金新臺幣伍萬
元，罰金如易服勞役以新臺幣壹仟元折算壹日，鑰匙壹支、槍枝
外形之不明器物壹支、制式子彈壹顆及扣案之黑色手提袋壹個、
黑色安全帽壹頂、黑色口罩壹只、手套壹雙、制式子彈顆均沒
收。
    事  實
一、乙○○前於民國（下同）89年間，因詐欺案件，經臺灣臺北
    地方法院判處有期徒刑5 月，再經臺灣高等法院駁回上訴確
    定，自92年6 月19日起算執行，於92年11月18日執行完畢，
    竟仍不知悛悔：
  (一)明知未經許可，不得持有具有殺傷力之制式子彈，於93至94
    年間之某日，在新竹縣關西鎮某吉甫車練習場內，因拾獲而
    持有口徑9 厘米之制式子彈4 顆。
  (二)又基於為自己不法所有之意圖，於98年4 月28日10時許，在
    台北市○○路41巷巷口處，持自備鑰匙乙支竊得丙○○所有
    停放該處之HP2-965 號機車乙輛，供己使用。
  (三)另基於為自己不法所有之意圖，於98年4 月29日13時15分許
    ，頭戴黑色安全帽乙頂、黑色口罩乙只及穿戴手套乙雙，並
    攜帶黑色手提袋乙個、客觀上足以對人之生命、身體構成危
    害之兇器即槍枝外形之不明兇器乙支及上開制式子彈4 顆（
    按其中乙顆制式子彈塞入上開不明兇器槍口內），騎用上開
    機車前往台北縣新莊市○○路252 號新光銀行新莊分行（下
    稱該分行）前下車，即以右手持上開槍枝外形之不明兇器指
    向保全人員甲○○，並對之脅稱「要搶劫，不要反抗」、「
    你是領薪水的，真的要反抗」等語，至甲○○因之陷於不能
    抗拒後，並以手抓著甲○○之強暴方式，強押甲○○沿著該
    分行所設提款機旁進入該分行內，一同走至5 號櫃檯前，再
    嚇令甲○○趴在地上，隨即上前將其左手中所持握之上開制
    式子彈乙顆（按起訴書誤載為「3 顆」，乙○○將另2 顆制
    式子彈放在身上，且事後未據扣押在案）丟往地上，再將上
    開黑色手提袋乙個丟在上開5 號櫃檯上，將上開不明兇器伸
    進5 號櫃檯，並指著5 號櫃檯行員丁○○脅稱：「抽屜打開
    ，把錢交出來，快點」等語，亦至丁○○因之陷於不能抗拒
    後，將抽屜內之現金新臺幣（下同）計219800元裝入上開黑
    色手提袋內而交付其物，乙○○隨即攜帶裝有現金之上開黑
    色手提袋乙個、槍枝外形之不明兇器及制式子彈3 顆（惟乙○○於上開逃逸過程中，有掉落現金11萬元在地，為該分行
    人員事後取回，即2198 00 元-110000 元=109800 元，乙○○所攜帶上開黑色手提袋內尚有現金109800元），原欲騎用
    上開機車逃逸，惟遭附近3 名清潔隊員阻止而棄車逃逸，將
    上開黑色安全帽乙頂丟棄在台北縣新莊市○○路225 巷內，
    並將上開黑色口罩乙只丟棄在台北縣新莊市○○路225 巷33
    弄內，另將上開制式子彈乙顆及黑色手提袋乙個丟棄在台北
    縣新莊市○○○路93巷2 號後防火巷內，即拿出上開黑色手
    提袋內現金97000 元（按乙○○後攜帶上開黑色手提袋逃逸
    途中，另有沿途掉落現金5100元，後遭警查獲上開黑色手提
    袋時，其內尚留有現金7700元），再將上開制式子彈乙顆及
    手套乙雙丟棄在台北縣新莊市台北縣新莊市○○○路103 號
    1 樓內後，自台北縣新莊市○○○路搭乘不知情之張朝和所
    駕駛計程車至台北縣三重市○○路下車離去（按上開塞有制
    式子彈乙顆之上開槍枝外形之不明金屬兇器乙支，則遭乙○○丟棄在台北市○○街44號附近垃圾桶內，而未據扣押在案
    ），再於同日18時10分許，自桃園國際機場搭機出境前往澳
    門地區藏匿。
  (四)嗣經警先在該分行3 號櫃檯前地面上扣得上開制式子彈乙顆
    及在該分行外扣得上開機車（業據丙○○領回），再循線在
    台北縣新莊市○○○路93巷2 號後防火巷內扣得上開制式子
    彈乙顆及黑色手提袋乙個，在台北縣新莊市○○路225 巷內
    扣得上開黑色安全帽乙頂，在台北縣新莊市○○路225 巷33
    弄內扣得上開黑色口罩乙只，在台北縣新莊市○○○路103
    號1 樓內扣得上開制式子彈乙顆及手套乙雙，並在上開安全
    帽外殼上採得乙○○左、右拇指、左食指及左環指指紋，始
    查悉上情，而於98年6 月12日15時30分許，持拘票在桃園國
    際機場拘提乙○○本人到案。
二、案經台北縣政府警察局新莊分局報請臺灣板橋地方法院檢察
    署檢察官偵查起訴。
    理  由
一、訊據被告乙○○固坦承上開事實一、(一)及(二)之全部犯行，再
    於上開事實一、(三)之時地，持上開槍枝外形之不明器物及制
    式子彈4 顆強盜該分行得逞等情不諱，惟矢口否認上開事實
    一、(三)之攜帶兇器強盜罪嫌，辯稱：伊當時強盜該分行所持
    之上開槍枝外形之不明器物，係屬塑膠材質，不足以對人之
    生命、身體構成危害，應非屬兇器，且當時伊出境前往澳門
    後，係自動與澳門警方聯繫，隔天中午才被我國警方自澳門
    帶回偵辦，亦屬自首云云。經查：
  (一)被告上開事實一、(一)及(二)之全部犯行，再於上開事實一、(三)
    之時地，持上開槍枝外形之不明器物及制式子彈4 顆強盜該
    分行財物得逞等情，業據被告於本院審理時供承不諱，核與
    證人丙○○、蕭淑美、張朝和及莊萬寸於警詢中證述之情節
    、證人甲○○、丁○○於警詢及偵查中證述之情節，均相符
    合，復有該分行遭強盜時之監視器錄影畫面翻拍照片18紙、
    逃逸路線扣案物查獲位置圖、證人甲○○所繪之案發銀行現
    場平面圖、內政部警政署國人入出境資料、桃園國際機場般
    班資訊各乙份、扣案之上開制式子彈3 顆、黑色手提袋乙個
    、黑色安全帽乙頂、黑色口罩乙只、手套乙雙及上開機車之
    贓物認領保管單乙紙，在卷可稽，且扣案之上開子彈3 顆經
    送請內政部警察局刑事警察局鑑定結果，均確屬9 厘米之制
    式子彈，而均具有殺傷力乙節，此亦有內政部警政署刑事警
    察局98年5 月18日刑鑑字第0980061934號鑑驗書乙份可佐，
    足堪認定。
  (二)被告於上開事實一、(三)強盜該分行上開財物之過程中，不僅
    攜帶具殺傷力之上開制式子彈前往，且被告右手中另持乙支
    槍枝外形之不明器物，並將乙顆制式子彈塞入其內，並持以
    指向被害人即該分行保全人員甲○○，再脅稱「要搶劫，不
    要反抗」、「你是領薪水的，真的要反抗」等情，業據證人
    甲○○於本院審理時證稱：「（98年4 月29日下午1 點15分
    多左右，被告到新光銀行新莊分行搶劫財物時，你人在何處
    ？）我當時在外面巡邏，站在新光銀行新莊分行隔壁的元大
    證券前的停車場，面向新光銀行門口，新光銀行在我右手邊
    」、「（被告當天到銀行搶劫財物的過程，是否有目睹？）
    我當時站在那裡，突然從後面衝出一個人，右手拿著1 支槍
    ，左手拿著子彈，告訴我這支槍是真的，說要搶劫，接著抓
    著我要我跟他進去，叫我不要反抗，後來從停車場到銀行的
    途中，走到一半，還沒有進銀行，他跟我說你真的要拼嗎？
    你只是領人家的薪水，接著抓著我從新光銀行旁邊的ATM 那
    個門口進去銀行裡，快到櫃台的時候，他手指著靠近櫃台的
    地上，叫我趴著，他就向左邊的櫃台走過去，應該是有高喊
    說要搶劫，然後我趁著空隙，跑到二樓去求救，我希望二樓
    有男生可以幫忙，後來我就叫他們趕快報警說有人要搶劫，
    接著我聽到樓下櫃員的尖叫聲，我就馬上衝下去，有櫃員跟
    我說叫我趕快追，說淑美已經追出去了，淑美是我們裡面的
    行員，接著我就聰出去，碰到一位張副理，他和其他我不認
    識的人就圍著壹台黑色的機車，張副理見到我，就見我趕快
    把淑美叫回來，說太危險，我就要去叫的途中，就看到警車
    已經來了，我就用手向警車指著嫌犯逃走的方向，這個方向
    是張副理告訴我的，我就過馬路去追，就看到淑美手裡拿著
    一疊鈔票走回來，我就告訴她張副理叫她趕快回去，她跟我
    講路邊有一頂安全帽及一支鞋子好像是嫌犯的，後來旁邊的
    路人或是商家有跟我說鞋子是他的，並不是嫌犯的，安全帽
    我們不知道怎麼處理，就要淑美先回去看是不是找什麼東西
    來裝，後來我碰到二名警員騎機車過來，我就告訴他安全帽
    好像是嫌犯的，接著我就將安全帽交給他們去處理，我就回
    去了」、「（你剛說被告是抓著你進入銀行，當被告抓著你
    時，原本右手拿的槍放在何處？）我記憶是被告用右手勾著
    我的左臂，槍仍在被告的右手上」、「（當時被告右手拿著
    那把槍的尺寸大小如何？）我只記得是黑色，就是一般我認
    知的手槍的形狀大小」、「（你有無當過兵服役？）有」、
    「（被告拿槍的時候，他有無作開保險或是拉板機的動作？
    ）沒有」、「（提示98年偵字第16637 號卷第57至58頁照片
    ，當時你與被告是從第58頁上方照片所示之何方向進入銀行
    ？）上方照片所示的門是隔壁ATM 的那個門，ATM 的門與銀
    行的大門在營業時間中間沒有阻隔，都有互通，下班的時候
    中間的鐵門才會拉下來」、「（所以進入銀行是從第58頁上
    方照片所示的何處進入？）是從第58頁上方照片所示的左下
    方進入銀行的」、「（當時你和被告是否是從圖上ATM 旁邊
    那個小門進入銀行大廳？）是」、「（你當時在銀行外的時
    候，有看到被告左手拿一顆子彈嗎？）有」、「（當時是否
    在銀行外面？）我在銀行外面有看到被告左手拿一顆子彈，
    他走向櫃台時，我有看到他把子彈丟在地上，往櫃台走過去
    」、「（審判長問他丟了幾顆子彈在地上？）一顆」、「（
    前開第57頁所示2 張照片上，被告均有右手持著外觀像槍的
    物品，並槍口朝向你，槍身也很接近你，在被告從銀行外一
    路拉者你進入銀行內的過程中，槍口都沒有碰到過你嗎？）
    我只記得槍口有指向我，但我不記得槍口有無碰到我」等語
    （見本院卷98年12月30日審判筆錄）明確，亦據證人丁○○
    於警詢及偵查中證述綦詳，並為被告於本院審理時所不否認
    在卷，則揆諸被告上開強盜之情節以觀，縱認被告當時右手
    所持之槍枝外形外明器物係非屬金屬材質，然因該不明器物
    具槍枝外形，且具有一定硬度之材質，在客觀上顯足以對人
    之生命、身體構成危害，而屬刑法第321 條第1 項第3 款所
    稱「兇器」之一種，並已致被害人甲○○、丁○○2 人均因
    之陷於不能抗拒之境，亦堪認定。被告辯稱上開槍枝外形之
    不明器物為塑膠材質，對人之生命、身體不構成危害，非屬
    兇器云云，揆諸上述，顯有未合。
  (三)至於被告於上開事實一、(三)攜帶兇器強盜該分行財物得逞後
    ，已於同日18時10分許，隨即自桃園國際機場搭機出境前往
    澳門地區藏匿乙情，業據被告供承明確，有如上述，惟被告
    上開犯行，不僅經警循線先後在台北縣新莊市○○○路93巷
    6 號後防火巷內扣得上開制式子彈乙顆及黑色手提袋乙個，
    在台北縣新莊市○○路225 巷內扣得上開黑色安全帽乙頂，
    在台北縣新莊市○○○路103 號工地1 樓浴室內扣得上開制
    式子彈乙顆、黑色口罩乙只及手套乙雙外，並在上開安全帽
    外殼上採得可疑指紋多紋，經送請內政部警政署刑事警察局
    鑑定之結果，亦已確認係被告之左、右拇指、左食指及左環
    指指紋，此有內政部警政署刑事警察局98年5 月1 日刑紋字
    第0980058845號鑑驗書乙份可稽，是被告上開事實一、(三)之
    犯行，警方應係於98年5 月1 日即已獲取相當事證，而可得
    確認犯罪行為人即被告之身分，至為灼然。是被告後於98年
    6 月11日縱認或有主動透過澳門地區警方向我國警方連繫解
    返事宜，亦屬事後投案之舉，而與刑法第62條前段規定「自
    首」之要件未合，附此敘明。
  (四)綜上所述，被告上開事實一、(一)至(三)之全部犯行均臻明確，
    應予依法論科。
二、查上開槍枝外形之不明器物，因屬槍枝外形，且具相當之硬
    度，在客觀上已足對人之生命、身體構成危害，應屬兇器之
    一種，核被告上開事實一、(一)所為，係犯槍砲彈藥刀械管制
    條例第12條第4 項之未經許可，持有子彈罪；上開事實一、
    (二)所為，係犯刑法第320 條第1 項之竊盜罪；上開事實一、
    (三)所為，則係犯刑法第330 條第1 項、第321 條第1 項第3
    款之意圖為自己不法之所有，攜帶兇器，以強暴、脅迫，至
    使不能抗拒，而使他人交付其物罪。又被告前於89年間，因
    詐欺案件，經臺灣臺北地方法院判處有期徒刑5 月，再經臺
    灣高等法院駁回上訴確定，自92年6 月19日起算執行，於92
    年11月18日執行完畢，此有被告之臺灣高等法院被告前案紀
    錄表乙份可佐，其復於5 年內，故意再犯有期徒刑以上之上
    開未經許可，持有子彈乙罪，為累犯，應依刑法第47條第1
    項之規定，加重其刑。爰審酌被告本件犯罪之動機、目的、
    手段、所生危害及其犯罪後之態度等一切情狀，處如主文所
    示之刑，再定其應執行之刑，併就罰金刑部分，均諭知易服
    勞役之折算標準，以資懲儆。
三、上開未據扣案之制式子彈乙顆，因無法證明其已滅失不存，
    且與扣案之上開制式子彈3 顆，均屬違禁物，應依刑法第38
    條第1 項第1 款之規定，均宣告沒收之。另上開未據扣案之
    鑰匙乙支及槍枝外形之不明器物乙支，亦均無法證明其等均
    已滅失不存，且與扣案之黑色手提袋乙個、黑色安全帽乙頂
    、黑色口罩乙只及手套乙雙，均為被告所有供上開犯罪所用
    之物，業據本院認定在卷，應依刑法第38條第1 項第2 款之
    規定，亦均宣告沒收之。
據上論斷，應依刑事訴訟法第299 條第1 項前段，槍砲彈藥刀械
管制條例第12條第4 項，刑法第11條前段、第320 條第1 項、第
330 條、第32 1條第1 項第3 款、第47條第1 項、第42條第3 項
、第51條第5 款、第38條第1 項第1 款、第2 款，刑法施行法第
1 條之1 第1 項、第2 項前段，判決如主文。
本案經檢察官黃筵銘到庭執行職務。
中    華    民    國    99    年    1     月    29    日
                  刑事第七庭  審判長法  官  戴嘉清
                                    法  官  楊仲農
                                    法  官  林晏鵬
以上正本證明與原本無異
如不服本判決應於送達後10日內向本院提出上訴狀
                                    書記官  陳映孜
中    華    民    國    99    年    2     月    5     日
附錄法條：槍砲彈藥刀械管制條例第12條、刑法第320 條、第33
0 條
槍砲彈藥刀械管制條例第12條
未經許可，製造、販賣或運輸子彈者，處 1 年以上 7 年以下有
期徒刑，併科新台幣 500 萬元以下罰金。
未經許可，轉讓、出租或出借子彈者，處 6 月以上 5 年以下有
期徒刑，併科新台幣 300 萬元以下罰金。
意圖供自己或他人犯罪之用，而犯前二項之罪者，處 3 年以上
10 年以下有期徒刑，併科新台幣 700 萬元以下罰金。
未經許可，持有、寄藏或意圖販賣而陳列子彈者，處 5 年以下有
期徒刑，併科新台幣 300 萬元以下罰金。
第 1 項至第 3 項之未遂犯罰之。
中華民國刑法第320條
（普通竊盜罪、竊佔罪）
意圖為自己或第三人不法之所有，而竊取他人之動產者，為竊盜
罪，處 5 年以下有期徒刑、拘役或 5 百元以下罰金。
意圖為自己或第三人不法之利益，而竊佔他人之不動產者，依前
項之規定處斷。
前二項之未遂犯罰之。
中華民國刑法第330條
（加重強盜罪）
犯強盜罪而有第 321 條第 1 項各款情形之一者，處 7 年以上有
期徒刑。
前項之未遂犯罰之。

司法院資訊處製作；財團法人民間司法改革基金會備份。
